臺灣高等法院刑事判決
111年度上訴字第172號
上  訴  人  臺灣臺北地方檢察署檢察官
被      告  徐忠岳

指定辯護人  劉薰蕙律師
上列上訴人因被告違反毒品危害防制條例案件，不服臺灣臺北地
方法院110年度訴字第401號，中華民國110年12月3日第一審判決
（起訴案號：臺灣臺北地方檢察署110年度偵字第9283號、11077
號），提起上訴，本院判決如下：
    主  文
上訴駁回。
    理  由
一、公訴意旨略以：被告徐忠岳明知甲基安非他命係毒品危害防
    制條例第2條第2項第2款規定之第二級毒品，依法不得販賣
    ，竟基於販賣第二級毒品甲基安非他命之犯意，先後於民國
    109年3月13日下午2時至3時間及下午5時至6時間，在臺北市
    文山區辛亥路5段124巷附近之懷恩隧道前巷口，以新臺幣（
    下同）4500元(誤載4千5000元)之代價，販賣2包（1包1公克
    )共2公克之甲基安非他命2次予陳奕憑。嗣同年月16日下午1
    時30分，在陳奕憑於臺北市○○區○○街○○巷○○號住處，查獲甲
    基安非他命2包共毛重0.96公克、玻璃球1支、吸食器1個、
    分裝杓1支、電子磅秤3台、夾鏈袋5包等物，陳奕憑供出毒
    品係向被告購買等情。並於110年3月10日，為警持搜索票，
    搜索被告址設臺北市○○區○○路00巷00號住處，查扣毒品殘渣
    袋1包、杓管1根等物（被告所涉施用毒品部分，經檢察官另
    案偵辦）。因認被告涉犯修正前之毒品危害防制條例第4條
    第2項之販賣第二級毒品罪嫌等語。
二、公訴意旨認被告涉犯上開罪名，無非係以被告於警詢、偵訊
    時之供述、證人陳奕憑於警詢之供述及於偵訊時之證述、證
    人陳奕憑為警查獲時所持有之行動電話簡訊擷取之畫面、臺
    灣臺北地方檢察署109年度毒偵字第920號不起訴處分書及臺
    北市政府警察局信義分局109年3月17日北市警信分刑000000
    0000號刑事案件報告書等為據。
三、按犯罪事實應依證據認定之，無證據不得認定犯罪事實，又
    不能證明被告犯罪者，應諭知無罪之判決，刑事訴訟法第15
    4條第2項、第301條第1項分別定有明文。訊據被告堅詞否認
    有何販賣第二級毒品之犯行，辯稱：109 年3月13日下午2-3
     時及5-6 時，我雖然有在懷恩隧道前巷口與陳奕憑碰面，
    但因為我不認識他，陳奕憑說我一個朋友的朋友，他有事情
    要拜託我，約我出來碰面。第一次見面陳奕憑說他知道我有
    在吸食安非他命，拜託我幫他去拿安非他命，我說沒有在幫
    忙別人拿安非他命，但陳奕憑一直拜託我，他就塞給我4500
    元就走掉了，說晚一點會再跟我聯絡。第二次碰面的時候我
    並沒有幫他拿安非他命，我是把他塞給我的4500元還給他等
    語。經查：
  ㈠證人陳奕憑固於109年3月16、17日在警詢證稱：於109年3月1
    3日下午2時至3時許，在文山區懷恩隧道前的路口，向小許
    用6,500元購買4公克安非他命，嗣於2個小時候又在同一地
    點向小許購買2公克4,500元之甲基安非他命等語（見110年
    度偵字第9283號卷，下稱偵卷，該卷第21、22、29頁）。嗣
    於110年3月7日警詢及同年月11日偵查中證稱：於109年3月1
    3日下午2時及同日下午5許，在文山區懷恩隧道前的路口，
    向小許用4,500元購買2公克安非他命共2次等語（見偵卷第4
    2、136頁）。然於原審審理中則先證稱：109年3月13日下午
    2時至3時許，是向被告購買4公克甲基安非他命，同日下午5
    時至6時許，向被告買多少甲基安非他命忘記了等語（原審
    卷第196至197頁）；嗣又改稱：被告有點不太像販賣甲基安
    非他命給我的「小許」，109年3月13日下午2時至3時許，我
    購買甲基安非他命的數量應該是2公克等語（原審卷第197、
    198頁）。依上可見，證人就購買毒品之數量、金額，前後
    證述歧異，是其所述是否與事實相符，已非無疑。
  ㈡又證人陳奕憑於原審中也證稱：於當日前並未見過被告等語
    （原審卷第196頁），核與被告所辯，當日係與證人是第一
    次見面等語相符，此部分堪認被告與證人見面當時，被告與
    證人尚無任何交往信任之基礎，則被告於警詢中所辯：我想
    說與陳奕憑不熟識，何必為他冒這個風險等語（見偵卷第15
    頁），及於本院審理中之上開所辯，亦非全然無稽。況依證
    人陳奕憑經員警查獲時所擷取之簡訊內容，僅有證人陳奕憑
    單方面傳訊息予被告，先後略以：「能聯絡見個面嗎」、「
    我現在過去」、「可以過去嗎」、「等你我能去時趕快跟我
    說」、「許哥幫個忙被人煩到爆」等語（見偵卷第53頁），
    並未見被告有與證人以簡訊就毒品交易之種類、價格有所磋
    商、議價之情狀，自亦難憑以作為被告有公訴意旨所指販賣
    毒品犯行認定之補強證據。
　㈢再特殊犯罪如投票受賂者、購毒者、持槍枝者指證他人投票
    交付賄賂、販毒或槍砲之來源或去向，因指證者因此可獲得
    免除其刑或減輕其刑之寬典，甚至得由檢察官為職權不起訴
    或緩起訴處分，因而不免作出損人利己之陳述，本質上存在
    較大之虛偽陳述之危險性。是為擔保其陳述內容之真實性，
    均應有補強證據之必要性，藉以限制其證據價值。此種補強
    證據之「證明程度」遠較一般補強證據之證明程度要求為高
    。例如販賣毒品罪責甚重，而施用毒品之人供出毒品來源，
    因而查獲其他正犯或共犯，依毒品危害防制條例第17條第1
    項規定，可獲減輕或免除其刑之寬典處遇，但此類人員之供
    述或指證，不乏損人利己之虞，自須另有補強證據擔保其所
    述真實性，此之補強證據必須與施用毒品之人關於毒品交易
    之供述，具有相當程度關聯性，且足令一般人對其供述無合
    理懷疑存在，而得確信為真實者，始足當之。因此，祇有施
    用毒品人之片面陳述，別無其他人證或足以補強該陳述者所
    陳述之真實性證據者，自不能僅以陳述者片面之指述，遽而
    為被告不利之推定。本件公訴意旨所舉不利於被告之證據，
    僅有證人陳奕憑於警詢及偵查中之片面指述，而證人陳奕憑
    經員警查獲時所擷取之簡訊內容，依上所述，亦不足以補強
    其陳述之可信性，至公訴意旨所舉臺灣臺北地方檢察署109
    年度毒偵字第920號不起訴處分書及臺北市政府警察局信義
    分局109年3月17日北市警信分刑0000000000號刑事案件報告
    書等文書，僅係公文書，更不具有補強證明被告有販賣毒品
    與證人之作用可言，顯見本件公訴意旨所舉之證據，不能達
    到使法院確信舉證已超越合理懷疑之心證門檻，甚為明確。
  ㈣綜上所述，本件依公訴意旨所舉之證據，顯然不足以使人確
    信被告有公訴意旨所指摘之犯行，原審判決同此認定，以本
    件依檢察官所舉之證據與所指出之證明方法，尚不足以證明
    被告有起訴意旨所認之犯行，而為被告無罪之諭知，認事用
    法並無違誤。
四、檢察官上訴意旨並未提出其他補強證據，徒以證人陳奕憑於
    警詢及偵查中之片面指述參酌上開簡訊內容，即謂衡諸證人
    審理證述時，距離其購買甲基安非他命之日期，已間隔近2
    年，證人因時間經過致所述無法完全相同，本屬正常。況且
    ，證人與被告均陳稱彼此並非熟識，案發當日係首次碰面，
    之後亦無再碰面，則證人在間隔近2年後，無法清楚記憶被
    告之長相，亦屬合理。證人既然始終均稱係向「小許」購買
    甲基安非他命，復有其與被告之簡訊紀錄可資佐證，堪信證
    人確有於109年3月13日下午2時至3時許、5時至6時許向被告
    購買甲基安非他命之行為，其所述並無顯著歧異。原審並未
    審酌證人於警詢、偵訊、審理時證述情狀之不同，亦未比較
    三者之異同，及參酌卷附對話紀錄、扣案毒品等客觀證據，
    率認證人證述歧異難以採信，原審判決認事用法不無違誤云
    云，顯係對於原審判決認事用法職權行使所為之指摘，並無
    理由，自應予以駁回。
據上論斷，應依刑事訴訟法第368條，判決如主文。
本案經檢察官鄧定強提起公訴，檢察官高光萱提起上訴，檢察官
王亞樵到庭執行職務。
中　　華　　民　　國　　111 　年　　3 　　月　　16　　日
                  刑事第十九庭  審判長法　官  曾淑華
                                      法　官  李殷君
                                      法　官  陳文貴
以上正本證明與原本無異。
檢察官如不服本判決，應於收受送達後20日內向本院提出上訴書
狀，惟須受刑事妥速審判法第9條限制。其未敘述上訴之理由者
，並得於提起上訴後20日內向本院補提理由書(均須按他造當事
人之人數附繕本)「切勿逕送上級法院」。
刑事妥速審判法第9條：
除前條情形外，第二審法院維持第一審所為無罪判決，提起上訴
之理由，以下列事項為限：
一、判決所適用之法令牴觸憲法。
二、判決違背司法院解釋。
三、判決違背判例。
刑事訴訟法第 377 條至第 379 條、第 393 條第 1 款之規定，
於前項案件之審理，不適用之。
被告不得上訴。  
                                      書記官  俞妙樺
中　　華　　民　　國　　111 　年　　3 　　月　　16　　日